臺灣高等法院臺南分院刑事判決
110年度交上訴字第682號
上  訴  人  臺灣雲林地方檢察署檢察官
上  訴  人  
即  被  告  吳姿萱

上列上訴人即被告因過失致死案件，不服臺灣雲林地方法院110
年度交訴字第34號中華民國110年4月19日第一審判決（起訴案號
：臺灣雲林地方檢察署110年度偵字第296號、第1825號），提起
上訴，本院判決如下：
    主      文
上訴駁回。
    事實及理由
壹、犯罪事實
    吳姿萱於民國109年11月6日5時53分許，駕駛車牌號碼000-0
    000號自用小客車，沿雲林縣斗南鎮台一線道路由南往北方
    向行駛於外側快車道，行經雲林縣○○鎮○○○道路○○○號312372
    號路燈前路段，本應注意該路段行車速限為時速40公里，不
    得超速行駛，而依當時天候晴，夜間有照明，柏油路面乾燥
    、無缺陷、無障礙物、視距良好等情，並無不能注意之情事
    ，以時速約85.7公里之速度超速行駛，適有李慶隆騎乘腳踏
    車，沿雲林縣斗南鎮台一線道路由南往北方向騎乘在吳姿萱
    自小客車右前方之慢車道，原應注意慢車變換車道時，應讓
    直行車先行，並注意安全距離，且當時亦無不能注意之情事
    ，於往左變換至外側快車道時，未禮讓吳姿萱所駕駛之直行
    車輛先行及保持安全距離，致吳姿萱反應不及，以其右前車
    頭追撞李慶隆，李慶隆因而撞擊吳姿宣自小客車擋風玻璃後
    墜地滑行，當場受有重大外傷後缺氧性腦病變、右肱骨粉碎
    性骨折、左股骨近端粉碎性骨折、左恥骨下骨折、第十胸椎
    骨折等傷害，經送往國立臺灣大學醫學院附設醫院雲林分院
    救治，仍於109年11月30日19時20分許，因缺氧性腦病變腦
    部損傷、呼吸衰竭不治死亡。經警獲報案前往現場處理，吳
    姿萱向到場處理之警員承認為肇事人，自首而接受裁判，並
    由李慶隆之兄李哲成提出告訴，因而查獲上情。
貳、認定犯罪事實所憑之證據及理由
一、刑事訴訟法第159 條之5 規定，被告以外之人於審判外之陳
    述，雖不符前4 條之規定，而經當事人於審判程序同意作為
    證據，法院審酌該言詞陳述或書面陳述作成時之情況，認為
    適當者，亦得為證據。當事人、代理人或辯護人於法院調查
    證據時，知有第159 條第1 項不得為證據之情形，而未於言
    詞辯論終結前聲明異議者，視為有前項之同意。查：本判決
    以下所引用之傳聞證據，檢察官、被告於審判程序中均同意
    作為證據使用，或知有傳聞證據之情形而未於言詞辯論終結
    前聲明異議，本院審酌該等證據作成時之情況，並無違法取
    證之情形，又與本案有關聯性，認為以之作為證據應屬適當
    ，均具有證據能力。　　　
二、被告就上開犯罪事實坦承不諱（相卷第15-19、83-85頁，原
    審卷第29頁、31頁、38頁，本院卷第62頁、78頁），核與告
    訴人李哲成之指訴相符（相卷第21-24、85-87頁），並有雲
    林縣警察局斗南分局道路交通事故現場圖、道路交通事故調查
    表㈠及㈡（相卷第25、59至61頁）、證號查詢汽車駕駛人、車號
    查詢汽車車籍查詢結果（相卷第69至71頁）、被害人之國立臺
    灣大學醫學院附設醫院雲林分院109年11月30日診字第10911
    25977號診斷證明書（相卷第53頁）、臺灣雲林地方檢察署
    相驗屍體證明書、檢驗報告（相卷第89頁、99-137頁）、現
    場及車損照片（相卷第27至45頁）、行車紀錄器及肇事路段
    民宅監視紀錄截圖（相卷第47-51頁）、交通部公路總局嘉義
    區監理所110年2月22日嘉監鑑字第1090303194號函檢附之交通
    部公路總局嘉義區監理所嘉雲區車輛行車事故鑑定會鑑定意見書（
    相卷第142至145頁）等證據可佐證。
三、「行車速度，依速限標誌或標線之規定」，道路交通安全規
    則第93條第1 項前段定有明文，而本事故路段限速為時速40
    公里，於事故發生時，天候晴，夜間有照明，柏油路面乾燥
    、無缺陷、無障礙物、視距良好，並無不能注意之情事，被
    告仍以時速約85.7公里之時速行駛而發生追撞被害人腳踏車
    事故，此有交通部公路總局嘉義區監理所嘉雲區車輛行車事故鑑
    定會鑑定意見指出，依據被告車輛所裝設之行車紀錄器錄影
    畫面、案發現場附近之監視錄影畫面計算被告事故發生前車
    速為時速85.7公里之鑑定意見可以為佐，是被告有應注意、
    能注意而不注意之過失，應屬明確。交通部公路總局嘉義區
    監理所嘉雲區車輛行車事故鑑定會鑑定意見亦認為：「被告
    駕駛自用小客車，清晨行經台1線北上施工路段，未減速慢
    行，反超速行駛，為肇事原因」，併可參酌。又被害人受撞
    後，當場受有重大外傷後缺氧性腦病變、右肱骨粉碎性骨折
    、左股骨近端粉碎性骨折、左恥骨下骨折、第十胸椎骨折等
    傷害，經送往國立臺灣大學醫學院附設醫院雲林分院救治，
    仍於109年11月30日19時20分許，因缺氧性腦病變腦部損傷
    、呼吸衰竭不治死亡，是被告過失行為與被害人之死亡結果
    間，自有相當因果關係。至於被害人騎乘腳踏車，清晨行經
    事故路段，由慢車道往左變換至外側快車道，未讓直行車先
    行並保持安全距離，違反道路交通安全規則第124條第4項規
    定，同有過失，仍不能以此解免被告之過失罪責，一併敘明
    。
四、綜上，本件事證已經明確，被告犯行堪以認定，應依法論罪
    科刑。
參、論罪科刑
一、核被告所為，係犯刑法第276條之過失致死罪。被告於肇事
    後停留在現場，並向前往現場處理之員警坦承其為肇事車輛
    之駕駛人，自首接受裁判，有雲林縣警察局斗南分局交通分
    隊道路交通事故肇事人自首情形紀錄表（相卷第63頁）可參
    ，爰依刑法第62條前段之規定，減輕其刑。
二、駁回上訴之理由
㈠、原判決以被告過失致死犯行，事證明確，予以論罪科刑，論
    以刑法第276條之過失致死罪，並說明被告符合自首之要件
    ，依刑法第62條前段規定減輕其刑，量刑部分審酌被告駕駛
    車輛疏未注意交通安全，因一時過失，導致被害人死亡，造
    成其家人難以抹滅之心理傷痛，所為誠屬不該，且犯後未與
    被害人家屬達成和解，所為固應予非難，然考量被告始終坦
    承犯行之犯後態度，兼衡其自陳教育程度為大學畢業，未婚
    無子女，目前自己1個人住，現在職業為技術員，每月收入
    約新臺幣（下同）4萬元之家庭生活經濟狀況，並考量檢察
    官、告訴人對被告刑度之意見，另參酌本案交通事故之發生
    ，被告、告訴人均同為肇事原因之肇責比例等一切情狀，量
    處有期徒刑6月，並諭知易科罰金之折算標準。核其認事用
    法並無違誤，量刑亦屬妥適。
㈡、被告上訴意旨略以：被告對於被害人死亡懊悔不已，迄今無
    法正常入眠，對於告訴人要求之費用，於被告能力有限之情
    況下，願意支付到底，被告有投保強制險及第三責任險，但
    因保險公司無法與被害人家屬和解，並非被告不願意處理，
    強制險部分已經理賠200萬元，被告尚在學，半工半讀，告
    訴人要求之和解金為被告所不能負擔，請求從輕量刑等語。
    檢察官上訴意旨則以：被告無視事故路段速限僅時速40公里
    ，仍超速以時速85.7公里行駛，過失程度非輕，且被害人僅
    00歲，尚屬壯年，與告訴人感情甚篤，被告犯罪所生損害不
    輕，原判決量處有期徒刑6月，失之過輕，有違公平原則等
    語。
㈢、刑罰之量定，係屬事實審法院得依職權自由裁量之事項，量
    刑判斷當否之準據，應就判決之整體觀察為綜合考量，不可
    摭拾其中片段，遽予評斷，倘以被告之責任為基礎，說明審
    酌刑法第57條所列事項而為刑之量定，若未逾越法定刑度，
    亦未濫用其權限，即無違法。被告上訴後，仍未能與告訴人
    達成和解，此外亦未提出任何有別於原審量刑基礎之有利因
    素，原審以被告未能與告訴人達成和解作為量刑事由，仍無
    違誤之處，至於被告之家庭生活狀況，及其於事故發生後之
    身心狀況與悔悟之心，原審亦於量刑事由加以審酌，並無漏
    未斟酌對有利被告事項之量刑瑕疵。而檢察官上訴意旨稱，
    被告超速等情況，本為原判決所認定之犯罪事實，並為原審
    量刑事由之一，至於被害人年紀及告訴人受有之精神損失部
    分，與被告應負擔之民事賠償責任多寡有關，被告既與告訴
    人未能達成和解，此部分自得於民事訴訟中加以斟酌，尚非
    得以據以指摘原判決量刑失當。是以，被告上訴請求改判較
    輕之刑，及檢察官上訴指摘原判決量刑過輕，均無理由，應
    予駁回。
肆、應適用之法律：刑事訴訟法第368條。
本案經檢察官黃立宇提起公訴、檢察官李承桓提起上訴、檢察官
楊碧瑛到庭執行職務。
中　　華　　民　　國　　110 　年　　7 　　月　　27　　日
                  刑事第一庭  　審判長法  官　楊清安
                            　　　　　法  官　陳珍如
                            　　　　　法　官  蕭于哲
以上正本證明與原本無異。
如不服本判決應於收受送達後20日內向本院提出上訴書狀，其未
敘述上訴理由者，並得於提起上訴後20日內向本院補提理由書（
均須按他造當事人之人數附繕本）「切勿逕送上級法院」。
　　　　　                  　　　　　書記官　徐振玉  
中　　華　　民　　國　　110 　年　　7 　　月　　27　　日
附錄本案論罪科刑法條全文
中華民國刑法第276條
因過失致人於死者，處5年以下有期徒刑、拘役或50萬元以下罰
金。